臺灣臺中地方法院刑事判決　　　　　　　　　　　　　九十三年度訴字第一六四號
　　公　訴　人　臺灣臺中地方法院檢察署檢察官
　　被　　　告　甲○○
　　選任辯護人　洪嘉鴻律師
　　　　　　　　鄭晃奇律師
右列被告因違反槍砲彈藥刀械管制條例等案件，經檢察官提起公訴（九十二年度偵字
第一七三五０號、第一八八四０號），本院判決如左：
    主  文
甲○○共同未經許可，製造可發射子彈具有殺傷力之改造手槍，處有期徒刑貳年貳月
，併科罰金新臺幣貳拾萬元，罰金如易服勞役，以罰金總額與陸個月之日數比例折算
；扣案如附表一所示具有殺傷力之改造手槍壹支（槍枝管制編號：00000000
00號，含彈匣壹個）、具有殺傷力之土造子彈壹顆、鑑驗剩餘不具有殺傷力之土造
子彈壹顆及彈殼壹個，均沒收。又因過失致人於死，處有期徒刑陸月；扣案如附表一
所示具有殺傷力之改造手槍壹支（槍枝管制編號：0000000000號，含彈匣
壹個）及彈殼壹個，均沒收。應執行有期徒刑貳年陸月，併科罰金新臺幣貳拾萬元，
罰金如易服勞役，以罰金總額與陸個月之日數比例折算；扣案之如附表一所示具有殺
傷力之改造手槍壹支（槍枝管制編號：0000000000號，含彈匣壹個）、具
有殺傷力之土造子彈壹顆、鑑驗剩餘不具有殺傷力土造子彈壹顆及彈殼壹個，均沒收
。
    事  實
一、甲○○於民國九十二年七月底，至臺中市○○區○○路一段一八八號之嘉大企業
    有限公司，以新台幣（下同）四千五百元，向老闆張彧鳳購得原不具殺傷力之玩
    具手槍一支，因在店中巧遇某姓名年籍不詳之成年男子，且相談甚歡，便續至店
    外之停車場聊天，言談中論及改造玩具手槍之事，該成年男子便將貿翔機械有限
    公司負責人廖本煬（已死亡）之名片交予甲○○參考。翌日，甲○○遂撥打名片
    上之電話與廖本煬聯絡，並持上揭所購得之玩具手槍一支，依約至廖本煬所營坐
    落臺中縣太平市○○路一二三巷六號之工廠，而與廖本煬共同基於製造可發射子
    彈具有殺傷力手槍及具有殺傷力之改造子彈之犯意聯絡，以四千元之代價委由廖
    本煬改造該玩具手槍，使之具有殺傷力，且委由廖本煬製造具殺傷力之土造子彈
    ，再以每顆四百元之價格收購。其間，甲○○復曾多次至廖本煬上揭所經營之工
    廠，與廖本煬討論如何製造具有殺傷力之改造手槍及製作子彈、測試手槍槍管可
    否彈跳及槍管槍身如何吻合等事宜。嗣於同年九月一日二十時許，甲○○又與廖
    本煬相約至前開工廠內，試射由廖本煬換裝金屬槍管而改造完成之可發射子彈具
    有殺傷力之仿ＦＮ廠之八厘米改造半自動手槍一支（槍枝管制編號000000
    0000號，含彈匣一個）及改造完成具有殺傷力之土造子彈三顆。詎甲○○於
    拉滑套測試拋彈之際，本應注意槍口不可對人，而依當時情形又無不能注意之情
    事，竟疏未注意槍口指向，冒然拉上開改造手槍滑套，並於放開手槍滑套時，不
    慎擊發膛內具殺傷力之土造子彈，致該子彈由被害人廖本煬第一、二肋間射入，
    直穿入大動脈心臟之出口處，再打入胸主動脈而卡在第四胸椎之椎體部，廖本煬
    因大動脈槍擊破裂及胸主動脈破裂大出血而休克致死。剎時，甲○○見狀，因抱
    不動廖本煬身體，便以工廠內之電話撥打一一九請求護送就醫，隨即藏匿於巷口
    目睹救護車臨至時，便攜帶上揭具有殺傷力之改造手槍一支、具殺傷力之土造子
    彈二顆及彈殼一個逃離現場。惟甲○○於同月二日凌晨零時三十分許，在司法機
    關未查明犯罪行為人前即主動向臺中縣警察局霧峰分局自首而表明願接受裁判，
    並報繳其全部持有之如附表一所示之改造手槍一支、土造子彈二顆及彈殼一個。
二、案經甲○○自首後，由臺中縣警察局霧峰分局報請臺灣臺中地方法院檢察署檢察
    官偵查起訴。
    理  由
一、右揭被告甲○○與廖本煬共同製造可發射子彈具有殺傷力之改造手槍一支及因過
    失致廖本煬於死等事實，業據被告甲○○迭次於警詢、檢察官初訊、本院訊問及
    審理時坦承不諱，復經證人即被害人廖本煬之配偶乙○○於警訊及偵查中證述綦
    詳，另被告甲○○確實於九十二年七月底，至嘉大企業有限公司以四千五百元，
    向張彧鳳購得原不具殺傷力之玩具手槍一支之情，亦據證人張彧鳳於偵查中證述
    屬實，並有臺中縣警察局霧峰分局處理相驗案件初步調查報告暨報驗書、勘驗筆
    錄、相驗屍體證明書、驗斷書、嘉大企業有限公司名片、被害人廖本煬名片、臺
    灣臺中地方法院檢察署解剖紀錄、搜索扣押筆錄、扣押物目錄表、現場圖、和解
    協議書及相驗、解剖及案發場採證照片數張在卷可稽，復有扣案如附表一所示之
    改造手槍一支、土造子彈二顆及彈殼一個足資佐證。而扣案如附表一所示之改造
    手槍一支、土造子彈二顆及彈殼一個經送鑑定結果認：送鑑之改造手槍一支（槍
    枝管制編號0000000000號），係由仿ＦＮ廠半自動手槍製造之玩具手
    槍換裝土造金屬槍管而成之改造手槍，機械性能良好，可擊發適用子彈，認具殺
    傷力；送鑑子彈二顆，均係土造子彈（具直徑約七．八ｍｍ金屬彈頭），採樣一
    顆試射，可擊發，認具殺傷力；送鑑彈殼一個，認係已擊發之土造金屬彈殼，經
    檢視，未具可資比對紋痕，無法比對。此有內政部警政署刑事警察局九十二年十
    月三十一日刑鑑字第０九二０一六九０四五號槍彈鑑定書一份附卷足憑，顯見該
    原扣案之改造手槍及土造子彈二顆均具有殺傷力無誤。是被告上揭自白應與事實
    相符。本件事證明確，被告之犯行洵堪認定。
二、查被告甲○○為測試上揭改造手槍而於拉滑套測試拋彈之際，本應注意槍口不可
    對人，而依當時情形並無不能注意之情事，竟疏未注意槍口指向，冒然拉上開改
    造手槍滑套，並於放開手槍滑套時，不慎擊發膛內具殺傷力之土造子彈，致該子
    彈由被害人廖本煬第一、二肋間射入，直穿入大動脈心臟之出口處，再打入胸主
    動脈而卡在第四胸椎之椎體部，廖本煬因大動脈槍擊破裂及胸主動脈破裂大出血
    而休克致死，則被告對於廖本煬之死亡自應負過失之責。再按非法製造槍砲彈藥
    刀械等違禁物，所侵害者為社會法益，如果同時製造之違禁物客體種類相同（同
    為手槍，或同為子彈，或同為爆裂物），縱令製造完成之客體有數個（如數支手
    槍、數顆子彈、數顆爆裂物），應仍為單純一罪，不發生想像競合犯之問題；除
    非同時製造二種以上不相同種類之違禁物客體（如同時製造手槍及子彈，或手槍
    及爆裂物），始有一行為觸犯數罪名之想像競合犯適用（最高法院九十年度台上
    字第七二一三號判決參照）。本件被告甲○○與廖本煬因係同時製造上揭子彈三
    顆（其中一顆擊中廖本煬，另二顆已扣案），依前開說明，仍為單純一罪，不生
    想像競合犯之問題。是核核被告甲○○所為，係違反槍砲彈藥刀械管制條例第十
    一條第一項之未經許可，製造可發射子彈具有殺傷力之改造手槍罪及同條例第十
    二條第一項未經許可，製造子彈罪及刑法第二百七十六條第一項之過失致人於死
    罪。被告未經許可，製造可發射子彈具有殺傷力之改造手槍及製造子彈後復持有
    該具有殺傷力之改造手槍及子彈，其持有之低度行為，應為其製造之高度行為所
    吸收，均不另論罪。被告甲○○與廖本煬就上揭製造可發射子彈具有殺傷力之改
    造手槍及製造子彈罪間，有犯意聯絡及行為分擔，均為共同正犯。又被告所犯未
    經許可，製造可發射子彈具有殺傷力之改造手槍罪及未經許可，製造子彈罪，係
    一行為而觸犯數罪名，為想像競合犯，應從較重之未經許可，製造可發射子彈具
    有殺傷力之改造手槍罪處斷。而被告所犯過失致人於死罪與上揭未經許可，製造
    可發射子彈具有殺傷力之改造手槍罪間，犯意各別，行為互殊，應予分論併罰。
    又被告係於本件犯罪事實尚未為有偵查犯罪職權之公務員發覺前，即向臺中縣警
    察局霧峰分局自首而接受裁判，且自動報繳其全部持有之如附表一所示之改造手
    槍（槍枝管制編號0000000000號，含彈匣一個）一支、土造子彈二顆
    及彈殼一個，此有警員紀永年、劉正雄所製作之警詢筆錄一件在卷可稽，應依槍
    砲彈藥刀械管制條例第十八條第一項前段之規定減輕其刑。爰審酌被告雖有改造
    手槍之犯行，然非若一般持有槍砲彈藥犯罪類型之兇殘或以加害良善為目的，又
    被告之犯行雖對於社會治安具有潛在性危害，然未故意進而持以犯案，惟猶如不
    定時炸彈，危害社會治安至鉅，且因試槍不慎擊發子彈造成被害人死亡之行為，
    損及他人生命，及考其犯罪之動機、目的、手段、品行、智識程度、本件犯罪情
    節、並未以上揭槍、彈另犯他罪，暨被告犯後立即呼叫救護車至現場急救、案發
    後四小時即向警方自首、並與被害人家屬達成民事上和解，賠償二百三十萬元等
    一切情狀，量處如主文所示之刑，並定其應執刑之刑，且就所處罰金刑部分諭知
    易服勞役之折算標準，以示懲儆。末查，扣案如附表一編號一所示之改造手槍一
    支（槍枝管制編號0000000000號，含彈匣一個）、附表一編號二所示
    之土造子彈中尚未試射之子彈一顆，因均具有殺傷力，已如前述，屬違禁物，況
    該具有殺傷力之改造手槍亦屬被告所有供其犯過失致人於死罪所用之物，業據被
    告供承在卷，應依刑法第三十八條第一項第一款之規定宣告沒收；另扣案如附表
    一編號二所示之因鑑定所試射之土造子彈一顆，因試射後而不再具有殺傷力，另
    扣案如附表一編號三所示之彈殼一顆因屬土造金屬彈殼，亦不具殺傷力，雖均非
    屬違禁物，然係屬被告所有且各屬被告因犯製造上揭改造子彈罪及犯過失致人於
    死罪所得之物，業據被告供承在卷，應依刑法第三十八條第一項第三款宣告沒收
    。另扣案如附表二所示之物，因均非屬違禁物，雖屬共同正犯廖本煬所有，然無
    證據證明與本件被告犯罪行為有關，爰不另宣告沒收，附此敘明。
據上論斷，應依刑事訴訟法第二百九十九條第一項前段，槍砲彈藥刀械管制條例第十
一條第一項、第十二條第一項、第十八條第一項前段，刑法第十一條前段、第二十八
條、第二百七十六條第一項、第五十五條、第五十一條第五款、第四十二條第三項、
第三十八條第一項第一款、第三款，罰金罰鍰提高標準條例第二條，判決如主文。
中      華      民      國    九十三    年      四      月      十六    日
          臺灣臺中地方法院刑事第四庭
                                    審判長 法  官  張  靜  琪
                                           法  官  羅  智  文
                                           法  官  王  世  華
右正本證明與原本無異。
如不服本判決，應於判決送達後十日內向本院提出上訴狀，上訴於臺灣高等法院臺中
分院( 須附繕本 )。
                                           書記官
中      華      民      國    九十三    年      四      月      十六    日
附錄本案論罪科刑法條全文：
槍砲彈藥刀械管制條例第十一條：
未經許可，製造、販賣或運輸第四條第一項第一款所稱其他可發射金屬或子彈具有殺
傷力之各式槍砲者，處五年以上有期徒刑，併科新臺幣一千萬元以下罰金。
未經許可，轉讓、出租或出借前項所列槍砲者，處三年以上十年以下有期徒刑，併科
新臺幣七百萬元以下罰金。
意圖供自己或他人犯罪之用，而犯前二項之罪者，處無期徒刑或七年以上有期徒刑，
併科新臺幣一千萬元以下罰金。
未經許可，持有、寄藏或意圖販賣而陳列第一項所列槍砲者，處一年以上七年以下有
期徒刑，併科新臺幣七百萬元以下罰金。
第一項至第三項之未遂犯罰之。
槍砲彈藥刀械管制條例第十二條：
未經許可，製造、販賣或運輸子彈者，處一年以上七年以下有期徒刑，併科新台幣五
百萬元以下罰金。
未經許可，轉讓、出租或出借子彈者，處六月以上五年以下有期徒刑，併科新台幣三
百萬元以下罰金。
意圖供自己或他人犯罪之用，而犯前二項之罪者，處三年以上十年以下有期徒刑，併
科新台幣七百萬元以下罰金。
未經許可，持有、寄藏或意圖販賣而陳列子彈者，處五年以下有期徒刑，併科新台幣
三百萬元以下罰金。
第一項至第三項之未遂犯罰之。
刑法第二百七十六條第一項
中華民國刑法第二百七十六條第一項
 (過失致死罪)
因過失致人於死者，處二年以下有期徒刑、拘役或二千元以下罰金。
附表一
┌──┬──────────┬──┬──┬────┐
│編號│  品   名           │單位│數量│  備註  │
├──┼──────────┼──┼──┼────┤
│一  │八厘米手槍          │ 支 │ 壹 │含彈匣壹│
│    │                    │    │    │個，槍枝│
│    │                    │    │    │管制編號│
│    │                    │    │    │一一０二│
│    │                    │    │    │一五一０│
│    │                    │    │    │四四。具│
│    │                    │    │    │有殺傷力│
│    │                    │    │    │。      │
├──┼──────────┼──┼──┼────┤
│二  │土造子彈            │ 顆 │ 貳 │其中一顆│
│    │                    │    │    │經試射結│
│    │                    │    │    │果，認具│
│    │                    │    │    │有殺傷力│
│    │                    │    │    │（經試射│
│    │                    │    │    │後之一顆│
│    │                │    │    │，已不具│
│    │                    │    │    │有殺傷力│
│    │                    │    │    │。）    │
├──┼──────────┼──┼──┼────┤
│三  │彈殼                │ 個 │ 壹 │        │
└──┴──────────┴──┴──┴────┘
附表二
┌──┬──────────┬──┬──┬─────┐
│編號│      品   名       │單位│數量│  備  註  │
├──┼──────────┼──┼──┼─────┤
│一  │玩具手槍            │ 支 │ 貳 │經鑑定結果│
│    │                    │    │    │，認不具殺│
│    │                    │    │    │傷力（九十│
│    │                    │    │    │二年十月三│
│    │                    │    │    │十一日刑鑑│
│    │                    │    │    │字第０九二│
│    │                    │    │    │０一六九０│
│    │                    │    │    │０四五號槍│
│    │                    │    │    │彈鑑定書）│
├──┼──────────┼──┼──┼─────┤
│二  │玩具長槍            │ 支 │ 壹 │經鑑定結果│
│    │                    │    │    │，認不具殺│
│    │                    │    │    │傷力（九十│
│    │                    │    │    │二年十月三│
│    │                    │    │    │十一日刑鑑│
│    │                    │    │    │字第０九二│
│    │                    │    │    │０一六九０│
│    │                    │    │    │０四五號槍│
│    │                    │    │    │彈鑑定書）│
├──┼──────────┼──┼──┼─────┤
│三  │十字弓              │ 把 │ 壹 │含弓箭貳拾│
│    │                    │    │    │支，經鑑定│
│    │                    │    │    │結果，非屬│
│    │                    │    │    │槍砲彈藥刀│
│    │                    │    │    │械管制條例│
│    │                    │    │    │所管制之十│
│    │                    │    │    │字弓刀械（│
│    │                    │    │    │臺中縣警察│
│    │                    │    │    │局中縣警保│
│    │                    │    │    │民字第０九│
│    │                    │    │    │二００一五│
│    │                    │    │    │０六九號函│
│    │                    │    │    │）。      │
├──┼──────────┼──┼──┼─────┤
│四  │改造子彈            │ 顆 │ 貳 │其中壹顆係│
│    │                    │    │    │加裝玩具金│
│    │                    │    │    │屬彈殼，經│
│    │                    │    │    │實際試射，│
│    │                    │    │    │無法擊發，│
│    │                    │    │    │認不具殺傷│
│    │                    │    │    │力；其中一│
│    │                    │    │    │顆屬玩具金│
│    │                    │    │    │屬彈殼（九│
│  │                    │    │    │十二年十月│
│    │                    │    │    │三十一日刑│
│    │                    │    │    │鑑字第０九│
│    │                    │    │    │二０一六九│
│    │                    │    │    │０四五號槍│
│    │                    │    │    │彈鑑定書）│
│    │                    │    │    │。        │
├──┼──────────┼──┼──┼─────┤
│五  │改造槍管            │ 支 │ 貳 │經鑑定結果│
│    │                    │    │    │認係玩具金│
│    │                    │    │    │屬槍管（九│
│    │                    │    │    │十二年十月│
│    │                    │    │    │三十一日刑│
│    │                    │    ││鑑字第０九│
│    │                    │    │    │二０一六九│
│    │                    │    │    │０四五號槍│
│    │                    │    │    │彈鑑定書）│
│    │                    │    │    │。        │
├──┼──────────┼──┼──┼─────┤
│六  │槍枝零件半成品      │ 個 │ 壹 │經鑑定結果│
│    │                    │    │    │認係金屬塊│
│    │                    │    │    │（九十二年│
│    │                    │    │    │十月三十一│
│    │                    │    │    │日刑鑑字第│
│    │                    │    │    │０九二０一│
│    │                    │    │    │六九０四五│
│    │                    │    │    │號槍彈鑑定│
│    │                    │    │    │書）。    │
│    │                    │    │    │          │
│    │                    │    │    │          │
├──┼──────────┼──┼──┼─────┤
│七  │鋸鐵屑              │ 包 │ 壹 │與日常生活│
│    │                    │    │    │所用金屬材│
│    │                    │    │    │質成分相似│
│    │                    │    │    │（內政部警│
│    │                    │    │    │政署刑事警│
│    │                    │    │    │察局九十二│
│    │                    │    │    │年十二月八│
│    │                    │    │    │日刑鑑字第│
│    │                    │    │    │０九二０一│
│    │                    │    │    │七四一一七│
│    │                    │    │    │號鑑驗通知│
│    │                    │    │    │書）。    │
├──┼──────────┼──┼──┼─────┤
│八  │改造槍管半成品      │ 件 │ 壹 │同右      │
└──┴──────────┴──┴──┴─────┘
